【裁判字號】    98,易,282
【裁判日期】    981006
【裁判案由】    違反農會法
【裁判全文】
臺灣宜蘭地方法院刑事判決               98年度易字第282號
公  訴  人  臺灣宜蘭地方法院檢察署檢察官
被      告  丁○○
選任辯護人  陳倉富律師
上列被告因違反農會法案件，經檢察官提起公訴（98年度偵字第
1649號），本院判決如下：
    主  文
丁○○無罪。
    理  由
一、公訴意旨略以：被告丁○○係宜蘭縣頭城鎮農會（下稱頭城
    鎮農會）第15屆總幹事，與甲○○分別登記為頭城鎮農會第
    16屆總幹事候聘人，緣於民國98年2月25日頭城鎮農會舉行
    理事選舉，應選9席，甲○○派系所規劃之理事候選人當選5
    席，即陳阿灶、陳森銘、林萬來、丙○○及莊文樞，被告之
    派系所規劃之理事候選人僅當選4席，即鄭永昌、林槍梧、
    林登財及盧森桂，惟被告如能再爭取1席理事支持，即得於9
    8年3月6日所舉行之理事長選舉及遴聘總幹事，獲得過半數
    即5席理事支持而續任總幹事。被告明知農會聘任總幹事，
    不得對於理事行求、期約或交付財物或其他不正利益，而約
    其為聘任，竟於98年2月28日上午9時許，帶同不知情之頭城
    鎮農會第15屆理事長乙○○前往新當選第16屆理事丙○○位
    於頭城鎮○○路343號之住處找丙○○，丙○○即帶被告及
    乙○○至其兒子陳玉堂位於宜蘭縣頭城鎮○○路347號住處
    商談，被告當面向丙○○表明要丙○○於理事長選舉的時候
    投自己，再加上被告派系下之4席理事，藉此支持丙○○擔
    任頭城鎮農會第16屆理事長，且允諾交付丙○○新台幣（下
    同）200萬元，作為丙○○同意遴聘被告擔任頭城鎮農會第
    16屆總幹事之對價，因認被告涉有農會法第47條之2第1項第
    2款對於理事行求財物，而約其為聘任罪嫌。
二、按(一)被告以外之人於審判外之言詞或書面陳述，除法律有規
    定者外，不得作為證據，刑事訴訟法第159條第1項定有明文
    。本件關於證人丙○○、陳盧秀鑾、甲○○於法務部調查局
    宜蘭縣調查站訊問中之陳述，均係被告以外之人於審判外之
    言詞陳述，為傳聞證據，且被告之辯護人就上開供述之證據
    能力於本院準備及審理程序中均提出爭執，復查無得例外取
    得證據能力之法律依據，應認無證據能力，不得採為認定被
    告有罪之證據；(二)證人之證詞，係以其自身之見聞而為陳述
    ，本件關於證人陳盧秀鑾於檢察官訊問中，關於被告是否行
    求財物之說詞一節，證人陳盧秀鑾並無親身見聞，而係聽聞
    其夫丙○○之說詞而為轉述，是其此部分之陳述亦屬傳聞證
    據，無證據能力，不得採為認定被告有罪之證據。
三、本件公訴人認被告涉有上開犯行，係以被告與案外人甲○○
    同為頭城鎮農會第16屆總幹事候聘人，而頭城鎮農會之理事
    選舉中，應選9席，甲○○派系所規劃之理事候選人當選5席
    ，惟被告之派系所規劃之理事候選人僅當選4席，被告於98
    年2月28日上午9時許拜訪丙○○後，丙○○證稱被告當面向
    其行求200萬元，以支持遴聘被告為農會總幹事，及會談後
    丙○○以電話與甲○○、莊德輝聯繫時，於電話監聽譯文中
    丙○○談及此事為主要論據。訊據被告固坦承於98年2月28
    日上午偕同乙○○至丙○○住處拜訪，丙○○即帶同被告至
    陳玉堂住處，於商談中提及支持丙○○參選理事長，丙○○
    則支持遴聘其為農會總幹事等情，惟堅詞否認有提及以200
    萬元之代價，要求丙○○支持遴聘其為農會總幹事，並辯稱
    ：伊與甲○○分別登記頭城鎮農會第16屆總幹事候聘人，理
    事是要選9席，甲○○那邊的人有當選5席，伊這邊的人是當
    選4席，98年3月6日是理事長選舉及遴聘總幹事，伊在98年2
    月28日上午9時與乙○○去找丙○○家，後來是丙○○帶伊
    及乙○○去丙○○兒子陳玉堂住處，在場是伊、乙○○及丙○○，伊找丙○○是禮貌性拜訪，丙○○很想當理事長，可
    是他那邊的人也不是全部同意，伊這邊的人可以支持他當理
    事長，及可以遴聘伊當總幹事，丙○○只是說現在才跟他講
    這些事情太慢了等語。
四、經查：
  (一)就被告於98年2月28日上午前往拜訪丙○○之情形，證人丙○○於本院審理中證稱：98年2月28日早上，被告突然帶乙○○找伊，伊帶他們去兒子陳玉堂住處，在小客廳裡有伊、
    丁○○、乙○○3個，伊坐1人坐的沙發，他們是坐長沙發，
    3個人一起講，丁○○坐伊右手邊，乙○○坐比較靠近伊，
    乙○○算是坐在伊跟丁○○的中間，主要是丁○○拜託頭城
    鎮農會總幹事要聘她，她底下的4席理事會支持伊，加上伊
    自己的1票，伊可以當上理事長，再聘她當總幹事，伊說不
    可能的事，伊是支持甲○○，丁○○要走之前，伊站起來要
    送他們，乙○○起身準備要離開，丁○○繞過來走到伊旁邊
    ，站離伊很近，很小聲的說理事長蓋自己1票，她4席理事支
    持伊，總幹事聘她，要給伊2百萬元等語（參見本院卷第39
    至46頁98年9月8日審判筆錄）；惟據另1在場證人乙○○於
    本院審理中證稱：98年2月28日早上9點多伊與丁○○去丙○○住處，丙○○有帶他們到陳玉堂的住處，當天去的目的是
    選舉拜票，請丙○○聘任丁○○為總幹事，伊是跟丙○○說
    ，丁○○做的也不錯，是否可以支持她，丙○○說不可能，
    在談話中並無談到2百萬元的事情，伊與丁○○起身要離開
    時，丁○○是否有靠向丙○○並且小聲說話，這伊不知道，
    因為伊站起來就要離開等語（參見本院卷第47至49頁98年9
    月8日審判筆錄）。綜以上開證人丙○○、乙○○之證述，
    被告於98年2月28日雖前往拜訪證人丙○○，會談中確有提
    及支持證人丙○○競選農會理事長一職，藉此換取證人丙○○支持遴聘被告為農會總幹事一職，惟關於被告是否提及以
    200萬元換取證人丙○○之支持，證人乙○○證稱並未聽聞
    ，復依證人丙○○證述被告說此話時，為被告靠近其身旁小
    聲言語，是被告是否確有為此表示，亦僅為證人丙○○個人
    之指述。
  (二)證人丙○○於會談後，另於同日上午撥打行動電話予甲○○
    ，關於電話中討論之內容，證人甲○○於本院審理中證稱：
    丙○○並沒有提到有買票的事情，電話監聽譯文中「價格」
    是什麼，伊不是當事人，也不知道他們聊什麼，丙○○主要
    是打電話提醒伊，本屆理事選舉伊這邊席次比較多，選輸的
    那一邊不免有其他的動作，會去找其他的人，丙○○是要提
    醒伊，丁○○會去找伊，也會去找其他的人，要伊注意伊這
    邊的人，不要讓他們跑票等語（參見本院卷第50至52頁98年
    9 月8日審判筆錄）。依卷附證人丙○○使用之行動電話號
    碼0000000000號與證人甲○○使用之行動電話號碼
    0000000000 號於98年2月28日上午10時10分許通話之通聯譯
    文所示（98 年度選他字第1號卷第66頁）：
    丙○○：要注意喔。
    甲○○：怎麼說。
    丙○○：乙○○在找，剛來我這裡。
    甲○○：有影。
    丙○○：剛2個人都來，價格開很高。
    甲○○：有影。哈哈。
    丙○○：剛2個人都來，‧‧‧
    甲○○：這樣，好。
    丙○○：他剛1台銀色的轎車。
    甲○○：這樣。
    丙○○：‧‧‧那台黑的。
    甲○○：嗯，我知道。
    丙○○：不要被弄了，很穩的，像森銘也要注意那個。
    甲○○：我知道。
    丙○○：以前是他們的班底，穩穩的，不要太有自信喔。
    甲○○：我瞭解。
    另依卷附證人丙○○再於同日上午11時13分許，以其使用之
    行動電話號碼0000000000號與莊德輝使用之行動電話號碼00
    00000000號通話之通聯譯文所示（98年度選他字第1號卷第6
    6、67頁）：
    丙○○：早上有來呀。
    莊德輝：誰，誰有來。
    丙○○：金仔龍和總仔，打電話來我不理他，早上就過來了
            。
    莊德輝：喔。
    丙○○：你打電話給我，有影。
    莊德輝：喔。
    丙○○：你打電話給我，十分鐘後就來。
    莊德輝：來怎樣。
    丙○○：來再講。
    莊德輝：說怎樣。
    丙○○：說行情，說怎樣。
    莊德輝：說行情。
    丙○○：對呀。
    莊德輝：啊。
    丙○○：價格說的很高。
    莊德輝：多少、多少，拿來分。
    丙○○：（笑）
    莊德輝：（笑）
    丙○○：分有不跟你分，你也沒有名額。
    莊德輝：我沒額。
    丙○○：你監事，也不是理事。
    莊德輝：你如果這樣講，你有，我沒有，那我也要去賣呀。
    丙○○：（笑）
    莊德輝：對吧，我也一份呀。
    丙○○：（笑）你去賣，你的代誌，跟我什麼關係。
    莊德輝：我是我，你是你啦。
    丙○○：（笑）是呀，你的代誌，敢賣去賣。
    莊德輝：好，隨人賣。
    丙○○：「阿謨」不就罵死。
    莊德輝：罵也沒有聽到，對吧。
    丙○○：來，我說不行啦，沒有在給你那個啦，我說，啊。
    莊德輝：他和誰去，1個去。
    丙○○：2個人啦。
    莊德輝：1個誰。
    丙○○：總仔和長仔。
    綜以前開通訊監察譯文所示，證人丙○○於電話中僅提及被
    告「價格」開很高。但關於該「價格」是否為支持丁○○競
    選總幹事之條件，或為金錢，如為金錢，又其數額為何，證
    人丙○○均未提及，況此均為證人丙○○單方面之陳述，而
    通話他方如甲○○、莊德輝聽聞後，亦未進一步查探詳情及
    追問細節，加以證人甲○○對於丙○○「價格」之意義為何
    於本院審理中證稱不知道，丙○○與其之電話內容主要為提
    醒其鞏固自身派系等語，而莊德輝於聽聞丙○○之敘述後，
    亦僅回應戲謔之言語，顯見對於證人丙○○所陳述之資訊真
    實性並未全然採信。
  (三)綜據上述，本件僅有證人丙○○單方面之指述，並無相關積
    極證據證明被告確有為獲聘農會總幹事，而為行求財物之行
    為。是公訴人所舉之證據，不足以證明被告確有行求財物之
    行為。此外復查無任何積極證據，足認被告確有公訴人所指
    之犯行，不能證明被告犯罪，依法應諭知無罪之判決。
據上論斷，應依刑事訴訟法第301條第1項，判決如主文。
本案經檢察官陳嘉瑜到庭執行職務
中    華    民    國    98    年    10    月    6     日
                  刑事第四庭法  官  辜漢忠
以上正本證明與原本無異。
如不服本判決應於收受送達後十日內向本院提出上訴書狀，並應
敘述具體理由；其未敘述上述理由者，應於上訴期間屆滿後二十
日內向本院補提理由書(均須按他造當事人之人數附繕本)「切勿
逕送上級法院」。
                            書記官  許麗汝
中    華    民    國    98    年    10    月    8     日


司法院資訊處製作；財團法人民間司法改革基金會備份。
